【裁判字號】    96,訴,4098
【裁判日期】    980430
【裁判案由】    搶奪等
【裁判全文】
臺灣板橋地方法院刑事判決              96年度訴字第4098號
公  訴  人  臺灣板橋地方法院檢察署檢察官
被      告  乙○○
上列被告因搶奪案件，經檢察官提起公訴（96年度偵字第12689
號），本院判決如下：
    主  文
乙○○無罪。
    理  由
一、本件公訴意旨略以：被告乙○○意圖為自己不法所有，於民
    國96年3 月14日晚間8 時30分許，騎乘某不詳車牌號碼之機
    車，行經臺北縣永和市○○路362 號前時，見告訴人甲○○
    單獨一人騎乘機車（起訴書誤載告訴人係單獨行走）行駛於
    路邊，認有機可乘，即騎乘機車自後方接近告訴人，乘告訴
    人不及防備之際，出手搶奪告訴人所有置於機車腳踏板上之
    皮包1 只（內有身分證、汽、機車駕駛執照各1 張、金戒指
    、鑽戒各1 枚、行動電話1 具、存摺、提款卡、現金新臺幣
    【下同】11,000元等物），得手後即騎車加速逃離現場，並
    將上開搶得之行動電話1 具以1,500 元之代價出售予同案被
    告丁○○（丁○○所涉故買贓物犯行，由本院另案審結）。
    因認被告涉犯刑法第325 條第1 項之搶奪罪嫌。
二、按犯罪事實應依證據認定之，無證據不得認定犯罪事實；不
    能證明被告犯罪者，應諭知無罪之判決，刑事訴訟法第154
    條第2 項、第301 條第1 項分別定有明文。又認定不利於被
    告之事實，須依積極證據，苟積極證據不足為不利於被告事
    實之認定時，即應為有利於被告之認定，更不必有何有利之
    證據；再犯罪事實之認定，應憑真實之證據，倘證據是否真
    實尚欠明確，自難以擬制推測之方式，為其判斷之基礎；刑
    事訴訟上證明之資料，無論為直接或間接證據，均須達於通
    常一般之人均不致有所懷疑，而得確信其為真實之程度，始
    得據為有罪之認定，若其關於被告是否犯罪之證明未能達此
    程度，而有合理懷疑之存在，致使無從形成有罪之確信，根
    據「罪證有疑，利於被告」之證據法則，即不得遽為不利被
    告之認定，最高法院30年上字第816 號、53年台上字第656
    號、76年台上字第4986號分別著有判例可資參照。
三、訊據被告乙○○故坦承有將上開告訴人甲○○遭搶之行動電
    話出售予同案被告丁○○之事實，惟堅詞否認有何搶奪犯行
    ，辯稱：伊出售予丁○○之上開行動電話，係伊向綽號「小
    鄧」之戊○○買來的，並非伊搶奪告訴人而取得，伊並無搶
    奪告訴人財物之行為等語。經查，本件公訴人認被告涉犯刑
    法第325 條第1 項之搶奪罪嫌，無非係以告訴人於警詢及偵
    查中檢察官訊問時之指訴及證述、同案被告丁○○於警詢及
    偵查中檢察官訊問時之供述、證人戊○○於警詢及偵查中檢
    察官訊問時之證述等，為其主要論據。惟查：
  (一)本件告訴人於96年3 月14日晚間8 時30分許，騎乘機車行經
    臺北縣永和市○○路362 號前時，遭某男子騎乘機車自後方
    搶奪其所有置於機車腳踏板上之皮包1 只（內有身分證、汽
    、機車駕駛執照各1 張、金戒指、鑽戒各1 枚、行動電話1
    具、存摺、提款卡、現金11,000元等物）等事實，業據告訴
    人於警詢中指訴明確，並於偵查中檢察官訊問時及本院審理
    時均到庭結證綦詳，復有告訴人所出具之贓物認領保管單1
    紙在卷可稽，且為被告所不爭執，自堪信為真實。又警方嗣
    係依據告訴人所提供上開遭搶行動電話之手機序號，經由通
    聯紀錄之比對，而追及該行動電話之持有人，再經由持有人
    對於該行動電話來源之供述情節，始循線查知該行動電話係
    由被告出售予同案被告丁○○，再由同案被告丁○○出售予
    他人，輾轉由持有人取得，因而鎖定被告涉有搶奪犯嫌；此
    部分被告為警查獲之緣由，亦先予敘明。
  (二)告訴人於被告到案後之96年5 月17日警詢中，固指稱：「（
    警方提供乙○○相片供妳指認，是搶奪妳皮包之人？）經我
    指認乙○○就是96年3 月14日20時30分，在永和市○○路36
    2 號前搶奪我皮包之人」等情（見偵查卷第31頁之調查筆錄
    ）；惟查，觀諸卷附告訴人當次於警局指認被告時所憑之照
    片（見偵查卷第40至第42頁），警員當時僅提供被告之單人
    照片供告訴人指認，並未踐行合法之照片指認程序（至少須
    提供多數影像清晰、外觀特徵非顯然相異者之照片，並告以
    指認人犯嫌非必於該等照片之內），告訴人依據該單一之照
    片為指認時，自難保不受先入為主之想法所影響，認警員既
    已查獲贓物，鎖定可疑犯嫌，則警員所提供之照片應即為當
    時行搶歹徒之照片，不致有誤，因而率予指認被告即為行搶
    之行為人；從而，告訴人上開於警詢中所為之指認，尚無從
    確保其客觀性及正確性，已非可遽信；況且，告訴人於偵查
    中檢察官訊問時，到庭結證略稱：伊當時係騎乘機車，速度
    很慢，皮包放在機車腳踏板上，歹徒騎機車靠近，彎下腰將
    伊皮包搶走，伊當時嚇一跳，故未能認清歹徒等語（見偵查
    卷第72頁之訊問筆錄），參諸告訴人上開證述情節，當時行
    搶之人既係騎車靠近告訴人之機車，出其不意彎下腰搶走告
    訴人置於機車腳踏板上之皮包，告訴人面對此突如其來、發
    生於電光火石瞬間之事，加以行搶之人係以低頭彎腰之姿勢
    行搶，告訴人實無可能有餘裕清楚辨識行搶者之容貌特徵，
    告訴人復自承其並未認清歹徒等語，則其如何能於警詢中單
    憑被告之照片，即明確指認被告確為行搶之人，誠有疑問；
    而告訴人於同次檢察官訊問時，經檢察官命被告當庭站立背
    對告訴人，由告訴人依被告之背影為指認，告訴人亦僅能陳
    稱：背面很像，但伊沒有看到正面等語（見偵查卷第72頁之
    訊問筆錄），甚者告訴人於本院審理時，以證人身分到庭接
    受交互詰問，其亦結證略稱：行搶之人搶得皮包後就跑掉，
    伊沒有看清楚歹徒之高矮胖瘦等特徵，也沒有看清楚歹徒的
    臉，伊於警詢中指認被告時，有明白告訴警員沒有辦法肯定
    歹徒是不是被告，只有說背部很像，但伊沒看到歹徒正面等
    語（見本院98年4 月17日審判筆錄第5 至第6 頁）；綜觀告
    訴人上開於偵查中檢察官訊問時及本院審理時所證述之情節
    ，其於遭搶當時，並未能看清楚行搶者之面部外觀，不能確
    定行搶之人是否為被告，是告訴人於警詢中所為對於被告之
    上開指認，顯乏其依據，無從執以為不利於被告之事實認定
    。至告訴人於警詢、偵查中檢察官訊問時、本院審理時，固
    均指（證）稱被告所騎乘重型機車之顏色，與當時行搶歹徒
    所騎乘機車之顏色相似（均為墨綠色）等語（見偵查卷第27
    頁、第31頁之調查筆錄，第72頁之訊問筆錄，本院上開審判
    筆錄第5 頁、第6 頁），惟縱認告訴人此部分所指（證）述
    之情節屬實，亦無從單憑此即據以認定被告即為當時騎車行
    搶告訴人之人，其理至明。
  (三)同案被告丁○○於警詢及偵查中檢察官訊問時，固均供稱：
    上開告訴人遭搶之行動電話，係由被告出售予伊，伊再出售
    予他人等語（見偵查卷第10至第12頁之調查筆錄，第58頁之
    訊問筆錄）；惟查，被告對於上開告訴人遭搶之行動電話確
    係由其出售予同案被告丁○○乙節，並無爭執，同案被告丁○○上開供述情節，僅能證明被告曾持有該行動電話之事實
    ，然被告持有該行動電話之緣由為何，是否係被告所辯向證
    人戊○○所購得？抑或係被告直接自告訴人處行搶而取得？
    甚者是否被告因其他原因而取得，則無從憑以究明；是同案
    被告丁○○上開供述，亦無從憑以認定被告確有公訴意旨所
    指之搶奪犯行，甚屬灼然。
  (四)又證人戊○○於警詢及偵查中檢察官訊問時，固均證稱：伊
    係從事舊電腦、電視、冷氣等設備之資源回收，並未回收中
    古手機，亦未曾出售中古手機予被告，上開告訴人遭搶之行
    動電話並非伊出售予被告等情（見偵查卷第23至第25頁之調
    查筆錄，第70至第71頁之訊問筆錄），其於本院審理時，亦
    到庭為同一內容之證述（見本院98年4 月17日審判筆錄第3
    頁）；惟查，被告辯稱：上開告訴人遭搶之行動電話，係由
    證人戊○○出售予伊，伊再出售予同案被告丁○○等情，倘
    其所辯情節屬實，證人戊○○持有上開告訴人遭搶之行動電
    話，是否具有合法之權源，即值懷疑，有待證人戊○○自行
    釐清，是以證人戊○○就本案而言，其身分亦屬利害關係人
    ，縱該行動電話確係由證人戊○○出售予被告，亦難期待證
    人戊○○就此部分為真實之陳述，其上開全盤否認將該行動
    電話出售予被告之證述，是否可採，即非無疑問；況且，縱
    認證人戊○○上開證述內容屬實，然此亦僅能證明被告所辯
    該行動電話係自證人戊○○處所購得乙節，並非屬實，究不
    能憑以逕認該行動電話必係被告自告訴人處搶奪而取得，而
    遽論以被告搶奪之罪責，其理甚明；從而，證人戊○○上開
    證述，亦無從執以為不利於被告之事實認定。至被告於本院
    審理時，固另聲請傳喚證人丙○○，欲證明證人戊○○確有
    從事中古手機買賣之行為（經本院依法傳喚證人丙○○，其
    並未於審判期日到庭），惟被告既自承：證人丙○○並未親
    眼目睹證人戊○○出售上開告訴人遭搶之行動電話予伊之事
    實（見本院98年4 月17日審判筆錄第7 頁），而證人戊○○
    是否確有從事中古手機之買賣，與本件被告搶奪罪名之成立
    與否，並無何直接之關聯性，本院因認被告聲請調查證人丙○○所欲證明之待證事實，並無調查之必要，爰不予調查證
    人丙○○，亦附此敘明。
四、綜上所述，本件公訴人認被告涉犯搶奪罪嫌，其所憑之上開
    積極證據，均不足證明被告有何搶奪犯行，自不能單憑被告
    曾持有告訴人遭搶之行動電話乙節，即逕認被告確有搶奪之
    行為；此外，本院復查無其他積極證據足認被告有公訴人所
    指之搶奪犯行，揆諸前揭條文規定及判例意旨，不能證明被
    告犯罪，即應為無罪之諭知，以昭審慎。至被告取得上開告
    訴人遭搶行動電話之緣由，被告自承係自他人處所購得，被
    告此部分取得贓物之行為，是否另涉贓物犯行，尚非本件起
    訴之範圍，本院無從予以審究，自應由檢察官另行偵查，而
    為適法之處置，併予敘明
據上論斷，應依刑事訴訟法第301 條第1 項，判決如主文。
本案經檢察官連思藩到庭執行職務
中    華    民    國    98    年    4     月    30    日
                刑事第十四庭  審判長法  官  張江澤
                                    法  官  陳海寧
                                    法  官  劉景宜
上列正本證明與原本無異。
如不服本判決，應於判決送達後10日內敘明上訴理由，向本院提
出上訴狀 (應附繕本) ，上訴於臺灣高等法院。其未敘述上訴理
由者，應於上訴期間屆滿後20日內向本院補提理由書「切勿逕送
上級法院」。
                                    書記官  謝秀青
中    華    民    國    98    年    9     月    21    日


司法院資訊處製作；財團法人民間司法改革基金會備份。
